【裁判字號】    89,上易,1321
【裁判日期】    890524
【裁判案由】    贓物
【裁判全文】
臺灣高等法院刑事判決                          八十九年度上易字第一三二一號
    上  訴  人  臺灣桃園地方法院檢察署檢察官
    被      告  丙○○
                方文君
右上訴人因被告贓物案件，不服臺灣桃園地方法院八十八年度易字第一三００號，中
華民國八十九年一月十四日第一審判決（起訴案號：臺灣桃園地方法院檢察署八十七
年度偵字第一五七一七號）提起上訴，本院判決如左：
    主  文
上訴駁回。
    理  由
一、公訴意旨略以：被告丙○○明知某不詳姓名年籍之人，於民國（下同）八十五年
    十月間，持有甲○○○企業股份有限公司（下稱甲○○○）失竊之小寶貝全套書
    籍一百多套係來路不明之贓物，竟於新竹市境內，牙保該贓物以原書價格五折方
    式，共計新臺幣（下同）五十五萬九千六百元之代價，於八十五年十一月一日，
    在新竹市○○路○段境內販售予甲○○○，嗣經警循線查獲，因認被告涉有刑法
    第三百四十九條第二項之牙保贓物罪嫌云云。
二、按犯罪事實應依證據認定之，無證據不得推定其犯罪事實；又不能證明被告犯罪
    者，應諭知無罪之判決，刑事訴訟法第一百五十四條、第三百零一條第一項分別
    定有明文。次按刑法上牙保贓物罪，必須明知贓物而「代為介紹」犯罪人處分贓
    物之一切行為，如代為介紹「第三人」買賣贓物，或介紹「第三人」代為搬運、
    寄藏、互易、典當等行為，由此可知牙保贓物之前提，以代為介紹第三人使與犯
    罪人處分贓物為限，應無疑義。
三、本件公訴人認被告丙○○有上開牙保贓物犯行，無非係以證人李冠世、乙○○於
    於警、偵訊時之證詞，再參酌被告在甲○○○任職多年，亦明知不詳姓名者所持
    有大量上揭書籍，願以顯不相當之五折價格出售，必非甲○○○所行直銷銷售制
    度者所可能自行正常出售者，應為來路不明之贓物，竟擅自牙保出售予甲○○○
    ，並代不詳姓名之人收取價金代轉，不告知係何人所持有出售，顯與常情有違，
    足見其有牙保贓物之犯意為其論據。惟訊據被告丙○○則堅決否認有何牙保贓物
    之犯行，並辯稱：伊於八十五年十月間仍任職甲○○○新竹、苗栗區域性經理，
    至八十六年底才自行離職，當時於八十五年十月間不知公司有失竊小寶貝全套書
    籍一百多套，係不明人士打電話給伊，告知伊是甲○○○的書，且要以原價五折
    販售，伊因此回報給公司，後來經公司李冠世副總經理指示收回，並要伊與對方
    連繫，嗣經對方再打伊手機，才約好收回書籍之時間、地點與價格，本件伊係在
    公司之指示下才聯絡買回，與牙保贓物無關，況伊也不知道那些書籍是來路不明
    之贓物等語。
四、經查：
（一）被告自七十四年左右起至臺北市○○○路三八號六樓甲○○○任職業務員，後
      來升為主任，再派至桃園縣桃園市擔任主任，嗣又調升至新竹營業處經理，一
      直至八十六年年底始辭職等情，不惟被告供明在卷，並經證人即甲○○○副總
      經理李冠世、總務部經理乙○○證述屬實，復有勞工保險被保險人投保資料表
      （明細）乙份可稽，茲本案發生時間係於八十五年十月、十一月間，被告當時
      係甲○○○新竹營業處經理，其代表甲○○○與不詳姓名之人接洽買回該批失
      竊之書籍，甲○○○對被告而言，應為僱用人與受僱人之關係，顯與刑法上牙
      保贓物之「第三人」概念有間，自不待言。
（二）次查，證人李冠世於原審審理時更明白指稱：「因我們公司採直銷制度，公司
      對市場上有影響價格之事宜，均希望公司同仁回報作處理，且本件小寶貝書籍
      當時是很暢銷的書，因是分別從國外各地進口，我們公司再組成一套出售，本
      件上開書籍一百多套買回來時都是新的，依經驗判斷，應該是掉的。：：：是
      被告約的（指買回書籍之時間及地點），當時該屋是空的，只有書，且現場只
      有我與被告及乙○○，及被告之太太，沒看到其他的人，我們將錢交被告後，
      即拿書就離開了。：：：當時有請被告協助公司處理此事」等情（見原審卷第
      二十三頁至第二十五頁），則被告於獲悉該不詳姓名年籍之人持有甲○○○出
      版之小寶貝書籍一百多套並願以五折讓售，旋稟告公司副總經理李冠世上情，
      再基於公司上級之指示，本於公司受僱人之身分於對方來電時與其談妥買回之
      時間、地點及價格，被告所為顯與刑法上牙保贓物罪之以代為介紹第三人與犯
      罪人處分贓物之構成要件有間，被告身為甲○○○之一員，為公司之利益，且
      受公司之指示處理買回失竊之書籍，亦難以該罪相繩。
（三）再查，被告辯稱係經公司副總經理李冠世指示，才與對方約好時間、地點及價
      格，而買回該批書籍，既與證人李冠世在原審審理中證述之情節相符，而公訴
人僅以被告竟擅自牙保出售予甲○○○，並代不詳姓名之人收取價金代轉，又
      不告知係何人所持有出售，即遽認被告所辯不足採信，然得為訴訟上之證明者
      ，無論為直接或間接證據，須客觀上於一般人均不致有所懷疑，而達於確信之
      程度者，始可據為有罪之認定，倘其證明尚未達於確信之程度，尚有合理可疑
      存在時，即難據以為被告不利之認定（參照最高法院八十年台上字第五五三號
      判決要旨）。且前開小寶貝書籍一百多套係不詳姓名之人自行運往新竹市○○
      路○段七八之九號（即買回書籍地點）放置，依證人李冠世所述上開贓物實未
      交付被告持有管理，尤不能單以對方為何人，被告未為探知，即指其有牙保贓
      物之犯意。
（四）末查，本件係甲○○○位在桃園縣八德市○○街一八四號總倉庫又於八十七年
      七月底有另筆書籍遭竊，經報警追查，始由證人李冠世、乙○○口中獲知甲○○○曾於八十五年十月、十一月間，經被告居間聯繫尋回一批書籍，便逕認被
      告涉嫌牙保贓物，而於兩年後移送本案偵辦，顯屬臆測，毫無實據，此觀諸桃
      園縣警察局桃園分局刑事案件報告書及警訊筆錄甚明，自難繩以牙保贓物之罪
      責。
    此外，本院復查無其他積極證據足資證明被告有何牙保贓物之犯行，不能證明被
    告犯罪，依法應諭知無罪之判決。原審本同上之見解，以不能證明被告犯罪，並
    詳敘其理由，判決被告無罪，認事用法，經核尚無不合，公訴人上訴要旨仍執陳
    詞指摘原判決不當，非有理由，應予駁回。
據上論斷，應依刑事訴訟法第三百六十八條，判決如主文。
本案經檢察官張啟彬到庭執行職務。
中      華      民      國    八十九    年      五      月    二十四    日
                                臺灣高等法院刑事第二十二庭
                                    審判長法  官  許  正  順
                                          法  官  林  文  舟
                                          法  官  胡  方  新
右正本證明與原本無異。
不得上訴。
                                          書記官  秦  慧  榮
中      華      民      國    八十九    年      五      月    二十九    日


司法院資訊處製作；財團法人民間司法改革基金會備份。
